【裁判字號】    89,台上,2289
【裁判日期】    891012
【裁判案由】    所有權移轉登記
【裁判全文】
最高法院民事裁定                              八十九年度台上字第二二八九號
    上  訴  人  甲○○
    被 上訴 人  高雄縣鳳山市公所
    法定代理人  林三郎
    訴訟代理人  沈榮生律師
右當事人間請求所有權移轉登記事件，上訴人對於中華民國八十八年七月二十七日台
灣高等法院高雄分院第二審判決（八十八年度上字第一七九號），提起上訴，本院裁
定如左：
    主  文
上訴駁回。
第三審訴訟費用由上訴人負擔。
    理  由
按對於第二審判決上訴，非以其違背法令為理由，不得為之。民事訴訟法第四百六十
七條定有明文。依同法第四百六十八條規定，判決不適用法規或適用不當者，為違背
法令。而判決有同法第四百六十九條所列各款情形之一者，為當然違背法令。是當事
人提起上訴，如依民事訴訟法第四百六十八條規定，以第二審判決有不適用法規或適
用法規不當為理由時，其上訴狀或理由書應有具體之指摘，並揭示該法規之條項或其
內容。若係成文法以外之法則，應揭示該法則之旨趣。倘為司法院解釋、或本院之判
例，則應揭示該判解之字號或其內容。如以民事訴訟法第四百六十九條所列各款情形
為理由時，其上訴狀或理由書，應揭示合於該條款之事實。上訴狀或理由書如未依此
項方法表明，或其所表明者，顯與上開法條規定之情形不相合時，即難認為已對第二
審判決之違背法令有具體之指摘，其上訴自難認為合法。本件上訴人對第二審判決提
起上訴，雖以該判決違背法令為由，惟核其上訴理由狀所載內容，徒就原審取捨證據
、認定事實之職權行使，所論斷：上訴人於民國五十七年一月間向被上訴人購買系爭
土地，並未就辦理土地所有權移轉登記之期間特別為約定，是上訴人請求被上訴人辦
理系爭土地所有權移轉登記之權利（下稱系爭請求權），其消滅時效原應自五十七年
一月起算，嗣被上訴人於六十六年十一月十七日函知上訴人再繳交價款及損害賠償金
，係屬承認，消滅時效期間重行起算迄八十一年十一月消滅時效已完成。至被上訴人
之八十六年十月二十二日函並非時效完成後之承認等情，指摘為不當，並泛言原判決
理由矛盾，而未具體表明究有如何合於不適用法規、適用法規不當、或民事訴訟法第
四百六十九條所列各款之事實，難認對該判決之如何違背法令已有具體之指摘。依首
揭說明，應認其上訴為不合法。又上訴人於事實審雖主張：伊自五十七年一月二十九
日以後係基於系爭土地之買賣關係而使用該土地，被上訴人從未提出異議，足見被上
訴人對伊就系爭土地有買賣關係存在，已默示承認，伊之系爭請求權時效尚未消滅云
云（見第一審卷三七頁、原審卷三四頁背面、三五頁正面）。惟按民法第一百二十九
條第一項第二款所謂之承認，為認識他方請求權存在之觀念表示。而默示承認前開買
賣關係存在，既非承認系爭請求權，對於系爭請求權之消滅時效期間自不生影響。矧
被上訴人一再提出上訴人之系爭請求權已罹於消滅時效之抗辯，並陳稱：伊確無承認
系爭請求權云云（見原審卷二二頁正面、二七頁背面、二八頁正面、五二頁正面，並
參見第一審卷三四頁正面）。上訴人謂：被上訴人對伊之前述主張應視同自認云云，
顯係誤會，併此明。
據上論結，本件上訴為不合法。依民事訴訟法第四百八十一條、第四百四十四條第一
項、第九十五條、第七十八條，裁定如主文。
中      華      民      國    八十九    年      十      月     十二     日
                              最高法院民事第八庭
                                  審判長法官  蘇  茂  秋
                                        法官  徐  璧  湖
                                        法官  曾  煌  圳
                                        法官  李  慧  兒
                                        法官  謝  正  勝
      右正本證明與原本無異
                                              書  記  官
中      華      民      國    八十九    年      十      月    二十五    日


司法院資訊處製作；財團法人民間司法改革基金會備份。
